【裁判字號】    90,易,714
【裁判日期】    901227
【裁判案由】    違反動產擔保交易法
【裁判全文】
臺灣士林地方法院刑事判決                            九十年度易字第七一四號
    公  訴  人  臺灣士林地方法院檢察署檢察官
    被      告  乙○○
右列被告因違反動產擔保交易法案件，經檢察官提起公訴（九十年度偵字第八三二三
號），本院判決如左：
    主  文
乙○○動產擔保交易之債務人，意圖為不法利益，將標的物遷移，致生損害於債權人
，處拘役參拾日，如易科罰金以參佰元折算壹日。
    事  實
一、乙○○於民國八十八年八月三十一日，以動產擔保交易附條件買賣之方式，向新
    鑫股份有限公司（下稱新鑫公司）購買車牌號碼ＤＧ—二七五○號自小客車，為
    動產擔保交易之債務人。約定總價金新台幣一百四十六萬二千八百元，分二十三
    期給付，每月一期，每月二十六日付款，每期付款六萬三千六百元，標的物存放
    地點為臺北市○○區○○路二九二巷四弄四號，在價金未付清之前，標的物所有
    權仍屬於出賣人新鑫公司所有，債務人僅得依約占有使用，不得任意遷移或為其
    他處分，並已辦妥附條件買賣之設定登記手續。詎乙○○取得標的物之後，於八
    十九年十二月間某日，意圖為自己不法之利益，將該動產擔保交易標的物之自小
    客車遷移不知去向，並自八十九年十二月二十六日該期起即未繳納應付款項，致
    新鑫公司追索無著受有損害。
二、案經被害人新鑫公司委由代理人甲○○告訴由臺灣士林地方法院檢察署檢察官偵
    查後起訴。
    理  由
一、訊據被告乙○○固不否認有以附條件買賣向新鑫公司購買上開自用小客車一部，
    並自八十九年十二月二十六日起即未再繳付應納之分期付款款項，而系爭動產擔
    保交易標的之汽車業已遷移不知去向等情，惟矢口否認有何違反動產擔保交易法
    之犯行，辯稱：係在八十九年十二月間將車借給友人「阿凱」，詎「阿凱」並未
    將車交還，至於未繳款係因伊因案遭羈押之故云云。惟查：被告確有以附條件買
    賣之方式，向新鑫公司購買系爭自用小客車，並依據動產擔保交易法規定為辦妥
    附條件買賣設定登記等情，業為被告自白不諱，且與證人即新鑫公司代理人甲○
    ○證述情節相符，此外，並有臺北市監理處函及所附公告暨動產擔保交易登記證
    明書、附條件買賣契約書、被告開立之本票等影本各一份附卷可按。被告雖以上
    情執辯，然姑不論被告將價值壹佰餘萬元之賓士汽車出借他人，然經本院訊問之
    結果，竟對於該所謂綽號「阿凱」男子之真實姓名、年籍、住居所等身份資料毫
    無所悉，又無法供明該人之聯絡方法，所陳係借予他人云云已非無疑。即以被告
    所陳上情為實，被告既明知其所購買之自用小客車係以動產擔保交易方式購得，
    依上開附件買賣契約書第一條約定，於價款尚未全部付清前，新鑫公司仍保留所
    有權，渠僅有佔領使用之權而無處分之權利，竟仍擅自將系爭自用小客車處分而
    交付予綽號「阿凱」之男子使用，進而遷移未保管於約定之保管處所，即被告之
    住處，此亦為被告所不否認，其行為已難認為無故意，被告所辯仍屬無據。而其
    上開行為造成新鑫公司無法掌握系爭自用小客車之所在並無從取回，且被告雖係
    在九十年一月十二日因另案遭羈押，然其早在八十九年十二月二十六日當期即未
    再付款，其行為已足以生損害於債權人亦堪認定。綜上，本件事證明確，被告犯
    行洵足認定，應予依法論科。
二、核被告所為，係犯違反動產擔保交易法第三十八條之罪。爰審酌被告業已繳納九
    十五萬四千元之價款，而其行為對於社會交易安全、信賴有所棘傷及其品行、智
    識程度、生活狀況、手段、目的、被害人所受損害並尚未與被害人達成和解賠償
    損害、犯罪後之態度等一切情狀，量處如主文所示之刑，並諭知易科罰金之折算
    標準。
據上論斷，應依刑事訴訟法第二百九十九條第一項前段、動產擔保交易法第三十八條
、刑法第十一條前段、第四十一條第一項前段、罰金罰鍰提高標準條例第一條前段、
第二條判決如主文。
本案經檢察官林聰良到庭執行職務
中      華      民      國      九十      年      十二    月  二十七    日
                                      臺灣士林地方法院刑事第一庭
                                          法  官  蕭  錫  証
右正本證明與原本無異。
如不服本判決，應於判決送達後十日內，向本院提出上訴狀。
                                          書記官  范  淑  芬
中      華      民      國      九十      年      十二    月  三十一    日
附錄本案論罪科刑法條：
動產擔保交易法第三十八條：
  動產擔保交易之債務人，意圖不法之利益，將標的物遷移、出賣、出質、移轉、抵
  押或為其他處分，致生損害於債權人者，處三年以下有期徒刑、拘役或科或併科六
  千元以下之罰金。


司法院資訊處製作；財團法人民間司法改革基金會備份。
